最高法院刑事判決　　　　　　一○○年度台上字第三五五九號
上　訴　人　Ａ男姓名年籍詳卷.
選任辯護人　張○○律師
上列上訴人因妨害性自主案件，不服台灣高等法院高雄分院中華
民國九十九年三月十八日第二審判決（九十八年度上訴字第一七
二三號，起訴案號：台灣屏東地方法院檢察署九十七年度偵字第
七０六三號），提起上訴，本院判決如下：
    主  文
上訴駁回。
    理  由
按刑事訴訟法第三百七十七條規定，上訴於第三審法院，非以判
決違背法令為理由，不得為之。是提起第三審上訴，應以原判決
違背法令為理由，係屬法定要件。如果上訴理由書狀並未依據卷
內訴訟資料，具體指摘原判決不適用何種法則或如何適用不當，
或所指摘原判決違法情事，顯與法律規定得為第三審上訴理由之
違法情形，不相適合時，均應認其上訴為違背法律上之程式，予
以駁回。本件上訴人Ａ男上訴意旨略以：(一)被害人Ｂ女（姓名年
籍詳卷）於警詢及偵訊時指訴上訴人自民國九十六年十月中旬至
九十七年九月五日，先後多次在其房間或上訴人房間，對其強制
性交等語，惟於第一審準備程序隔離訊問時證述：當時伊跑去朋
友家，是伊自願與男友發生關係，後來怕上訴人打，就將這件事
情推給上訴人，是伊誣賴上訴人，上訴人未與伊發生性關係等語
。於第一審審理時亦稱上訴人並未對伊性侵害，伊處女膜撕裂傷
是之前騎腳踏車出車禍受傷，伊承認誣賴上訴人，伊蹺課，上訴
人有打伊耳光等語。是伊於審理時指訴與警詢及偵訊時供詞有重
大瑕疵，審判外之陳述應無證據能力，原審未依上訴人請求再傳
喚Ｂ女詰問，僅引用第一審判決書記載之事實、證據及理由，似
有證據調查未盡之違法。(二)原審引用第一審判決書所載，其中採
用證人陳○○、洪○○等於偵查時之傳聞證詞及個人推測事項，
違背刑事訴訟法第一百六十條之規定，有理由不備之違法云云。
惟查原判決引用第一審判決書之記載，於理由說明依憑證人Ｂ女
、Ｄ男（Ｂ女之兄，姓名詳卷）、Ｃ男（姓名詳卷）、陳○○、
洪○○、張○○之證言，卷附Ｂ女之戶籍資料、真實姓名對照表
，屏東縣政府九十八年二月六日屏府社工字第０九八００○○號
函及所附個案匯總報告書、返家評估報告，安泰醫院受理疑似性
侵害事件驗傷診斷書、九八○○醫字第０一五四號函，起訴書及
台灣屏東地方法院檢察署九十七年十二月十五日屏檢泰良九七偵
七０○○號函，第一審九十八年度少調字第一○○號調查筆錄等
證據資料，資以認定上訴人有原判決所引第一審判決事實欄所記
載之犯罪事實，因而維持第一審論處上訴人對於未滿十四歲之女
子犯強制性交二罪刑之判決，駁回上訴人在第二審之上訴，已詳
述其依憑之證據及認定之理由。並對於上訴人矢口否認有何強制
性交犯行，辯稱：Ｂ女於第一審已坦承其於警詢及偵查時之指控
不實，Ｂ女之母（姓名詳卷）亦指述Ｂ女國小二年級時就會說謊
，足見Ｂ女之指訴有重大瑕疵及矛盾，難採為不利於上訴人之認
定云云。經綜合調查證據之結果，認不可採，已在判決內詳予指
駁，所為論述，核與卷證資料相符，從形式上觀察，並無違背法
令之情形。按認事採證、證據之取捨及證據證明力之判斷，俱屬
事實審法院之職權，苟無違背證據法則，自不能指為違法。證人
Ｂ女於第一審審理時翻供改稱上訴人並未對其性侵害，或稱不知
道要怎樣講、伊自身說謊云云，如何係遭受家人之壓力所致，較
諸伊於警詢之陳述，未受他人影響，具可信之特別情況，且為證
明犯罪事實之存否所必要，其警詢之陳述如何具有證據能力，如
何與事實相符，原判決已詳述其理由。又審判期日調查之證據，
係指與待證事實有重要關係，在客觀上顯有調查必要性之證據而
言，故其範圍並非漫無限制，若所證明之事項已臻明瞭，
當事人聲請調查之證據，自欠缺其調查之必要性，原審未依聲請
為無益之調查，無違法可言。Ｂ女於第一審審理時已到庭作證並
行交互詰問，原判決並於理由中說明Ｂ女於第一審審理中翻異前
供，如何係在親情壓力之下，所為迴護上訴人之詞，難採為有利
於上訴人之認定，上訴人聲請再傳訊Ｂ女出庭作證，核無必要等
情，而未為無益之調查，不能指為違法。另證人陳○○、洪○○
於偵查中向檢察官所為之證言，如何業經具結擔保其真實性，上
訴人或其辯護人並未釋明上開證述有顯不可信之情形，彼等偵查
中之證言，如何合乎刑事訴訟法第一百五十九條之一第二項之規
定，均有證據能力等情，原判決已引用第一審判決書之記載，詳
述其理由。又供述證據，本得分為體驗供述與意見供述。前者，
指就其自己所體驗之事實而為供述，依法自具證據能力；至後者
，指就某事項陳述其個人意見。證人所提供之意見或所推測之事
項，如與其體驗之事實無關者，依刑事訴訟法第一百六十條之規
定，固無證據能力；但如其陳述係以其實際之經驗為基礎時，既
非單純之個人意見或推測之詞，亦非間接傳聞自他人之陳述，仍
得作為證據。原判決引用第一審判決書之記載，詳敘證人陳○○
於偵查中證稱：伊係Ｂ女就讀之國中生活教育組長，Ｂ女於九十
七年九月二日、三日未到校亦未請假，Ｂ女導師洪○○有打電話
詢問Ｂ女家人，結果是上訴人接電話稱不清楚Ｂ女行蹤，Ｂ女於
九月四日來校與洪○○找伊講話吞吞吐吐，洪○○告知伊Ｂ女不
敢住在家中，伊問Ｂ女為何，Ｂ女稱在家裡會被阿公騷擾、毛手
毛腳，所以晚上不敢睡在家中，伊考慮此為疑似性侵害事件，就
聯繫Ｂ女導師會同輔導室主任接手處理等語。證人洪○○證稱：
Ｂ女於九月二、三日沒來上課，直到九月四日才出現，伊記得陳
○○老師是九月五日向伊反應Ｂ女被其祖父騷擾之事，伊問Ｂ女
，Ｂ女只稍微講說上訴人對其毛手毛腳而已，沒有講得很清楚，
之後輔導室人員當天下午即帶Ｂ女至屏東縣警察局枋寮分局報案
，Ｂ女並於當日被社工接走，未再到校等語，因認Ｂ女早於向警
方指控上訴人前，即已向同學洪○○、老師陳○○、洪○○指陳
上訴人對其性侵害，其並因此不敢回家等情。查陳○○、洪○○
所陳之上開證詞，並非單純之個人意見或推測或傳聞之詞，原判
決採為證據，並無不合。上訴意旨置原判決之論敘於不顧，徒憑
己見，為事實上之爭辯，並對原審採證認事之職權行使，任意指
摘，難謂已符合首揭法定上訴要件。其上訴違背法律上之程式，
應予駁回。
據上論結，應依刑事訴訟法第三百九十五條前段，判決如主文。
中    華    民    國  一○○  年    六    月   三十   日
                      最高法院刑事第十二庭
                          審判長法官  陳  世  淙  
                                法官  陳  東  誥  
                                法官  何  菁  莪  
                                法官  許  錦  印  
                                法官  施  俊  堯  
本件正本證明與原本無異
                                      書  記  官  
中    華    民    國  一○○  年    七    月    五    日
                                                      V